【裁判字號】    89,交聲,673
【裁判日期】    901218
【裁判案由】    違反道路交通管理處罰條例聲明異議
【裁判全文】
臺灣臺北地方法院交通事件裁定                    八十九年度交聲字第六七三號
    異議人即
    受處分人  甲○○
右列受處分人因違反道路交通管理處罰條例案件，於自動繳納罰鍰後二十日內，不服
臺北市政府警察局交通警察大隊於中華民國八十九年九月廿二日所為之處分( 原處分
案號：北市警交大字第AQ0000000 號 )聲明異議，本院裁定如左：
        主      文
異議駁回。
        理      由
一、「道路交通安全規則」第二條第一項第一款及「道路交通管理處罰條例」第三條
    第八款均明文規定該等有關道路交通管理法規所指之「汽車」包含「機器腳踏車
    」。又「機器腳踏車」行駛之車道，在未劃分快慢車道之道路應靠右行駛，在已
    劃分快慢車道之道路，重型機器腳踏車依標誌或標線之規定行駛，「道路交通安
    全規則」第九十九條第一項第一款及第二款前段均有規定。機器腳踏車駕駛人，
    不在規定車道行駛者，處新臺幣六百元以上一千八百元以下( 即銀元二百元以上
    六百元以下 )罰鍰，修正前「道路交通管理處罰條例」第四十五條第十三款亦有
    處罰規定( 按「道路交通管理處罰條例」第四十五條第十三款業於九十年一月十
    七日總統令修正公布，僅刪除銀元罰鍰之處罰規定並自同年六月一日起施行，惟
    因交通違規裁罰案件之性質，係道路交通主管機關本於職權就個別交通違規行為
    所為裁罰之決定而對外直接發生法律效果之單方行政行為，按實體從舊程序從新
    原則，本件仍應適用行為時即修正前之「道路交通管理處罰條例」第四十五條第
    十三款，行政法院五十六年度判字第八十一號判例參照 )。
二、本件受處分人即異議人甲○○於八十九年八月卅日下午四時，駕駛車牌AUX-650
    號重型機器腳踏車，沿臺北市○○○路○段由北往南( 聲明異議狀誤載：東向西
     )方向行駛，途經羅斯福路四段、舟山路Ｔ字型交岔路口，爭道行駛，駕車駛入
    路面劃設有「禁行機車」黃色標字之車道內，而不在規定車道行駛，為臺北市政
    府警察局中正第二分局泉州街派出所執勤員警忠和利用科學儀器( 照相機 )拍照
    採證，以其有違反行為時「道路交通管理處罰條例」第四十五條第一項( 贅載「
    第一項」三字，因第四十五條未分項 )第十三款( 機器腳踏車不在規定車道行駛
     )之行為掣單( 北市警交大字第AQ0000000 號 )逕行舉發。嗣因受處分人依限到
    案向原處分機關提出申訴，原處分機關請舉發單位調查結果，仍認受處分人確有
    前揭違規行為，受處分人乃於八十九年十一月七日依行為時「道路交通管理處罰
    條例」第四十五條第十三款規定，自動繳納新臺幣六百元低額罰鍰。
三、受處分人於自動繳納罰鍰後二十日內之八十九年十一月十五日具狀聲明異議，雖
    不否認其駕駛車牌AUX-650 號重型機器腳踏車於前揭時地行駛「禁行機車」車道
    為警拍照之事實，惟辯稱略以其當時係為避開右側一輛欣欣客運公車而「被迫向
    左拉出，繞過( 公車 )後即返回當行之車道」行駛云云。經查：右揭違規事實，
    有採證相片在卷可稽，清晰可見該輛車牌AUX-650 號重型機器腳踏車在路面劃設
    「禁行機車」黃色標字之車道內行駛，且其左前方及右後方各有一輛客運公車影
    像，受處分人當時正駕車穿越正常行駛公車( 左前方 )及右後方準備靠站公車間
    之空隙，屬於危險駕駛行為，益見受處分人為爭道行駛而不在規定之車道行駛。
    受處分人係領有駕駛執照之駕駛人，其就前揭「道路交通安全規則」及「道路交
    通管理處罰條例」之規定，自均應知之甚稔。縱然其駕車當時有公車靠站方式不
    當，其自可採取煞車閃避等安全措施，尚無非要在「禁行機車」車道行駛不可之
    理由，所辯無非係卸責之詞，不足採信。本件受處分人駕駛重型機器腳踏車行駛
    「禁行機車」車道而不在規定車道行駛之違規事實，洵堪認定。舉發單位利用科
    學儀器( 照相機 )採證並掣單舉發，並無不當。本件聲明異議為無理由，應予駁
    回。
據上論斷，應依道路交通案件處理辦法第十九條，裁定如主文。
中      華      民      國     九    十     年    十二    月    十八    日
                          臺灣臺北地方法院交通法庭
                                          法  官    鍾  華
右正本證明與原本無異。
如不服本裁定，應於裁定送達後五日內向本院提出抗告狀。
                                          書記官    劉芸珊
中      華      民      國     九    十     年    十二    月    十九    日


司法院資訊處製作；財團法人民間司法改革基金會備份。
